臺灣士林地方法院刑事判決
110年度易字第283號
公  訴  人  臺灣士林地方檢察署檢察官
被      告  毛女英


上列被告因妨害秘密案件，經檢察官提起公訴（110年度調偵字
第236號），本院判決如下：
    主  文
毛女英無罪。
    理  由
一、公訴意旨略以：被告毛女英為看護，於民國109年3月27日起
    至109年4月18日止，在址設臺北市○○區○○街00號「振興醫院
    」擔任告訴人錢美華之特別看護，竟未得告訴人同意，於10
    9年3月27日至109年3月29日間某時，在上址醫院內，基於無
    故竊錄他人身體隱私部位之犯意，持行動電話照相功能拍攝
    告訴人左腿照片、上半身正面裸身照片、全身正面裸身照片
    各1張，以此方式竊錄告訴人之身體隱私部位。因認被告涉
    犯刑法第315條之1第2款妨害秘密罪嫌等語。
二、按犯罪事實應依證據認定之，無證據不得認定犯罪事實；又
    不能證明被告犯罪者，即應諭知無罪之判決，刑事訴訟法第
    154條第2項、第301條第1項分別定有明文。次按事實之認定
    ，應憑證據，如未能發現相當證據，或證據不足以證明，自
    不能以推測或擬制之方法，為裁判基礎；且認定不利於被告
    之事實須依積極證據，苟積極證據不足為不利於被告事實之
    認定時，即應為有利於被告之認定；另認定犯罪事實所憑之
    證據，雖不以直接證據為限，間接證據亦包括在內，然而無
    論直接證據或間接證據，其為訴訟上之證明，須於通常一般
    之人均不致有所懷疑，而得確信其為真實之程度者，始得據
    為有罪之認定，倘其證明尚未達到此一程度，而有合理之懷
    疑存在而無從使事實審法院得有罪之確信時，即應由法院為
    諭知被告無罪之判決（參最高法院40年台上字第86號、30年
    上字第816 號、76年台上字第4986號判例）。又檢察官就被
    告犯罪事實，應負舉證責任，並指出證明之方法，刑事訴訟
    法第161 條第1 項定有明文。因此，檢察官對於起訴之犯罪
    事實，應負提出證據及說服之實質舉證責任。倘其所提出之
    證據，不足為被告有罪之積極證明，或其指出證明之方法，
    無從說服法院以形成被告有罪之心證，基於無罪推定之原則
    ，自應為被告無罪判決之諭知（最高法院92年台上字第128 
    號判例要旨參照）。另告訴人之指訴，係以使被告判罪處刑
    為目的，故多作不利於被告之陳述，自不得以其指訴為被告
    犯罪之唯一證據，最高法院84年度台上字第5368號著有判決
    。且按被害人就被害經過所為之陳述，其目的在於使被告受
    刑事訴追處罰，與被告處於絕對相反之立場，其陳述或不免
    渲染誇大，是被害人縱立於證人地位具結而為指證、陳述，
    其供述證據之證明力仍較與被告無利害關係之一般證人之陳
    述較為薄弱。從而，被害人就被害經過之陳述，除須無瑕疵
    可指，且須就其他方面調查又與事實相符，亦即仍應調查其
    他補強證據以擔保其指證、陳述確有相當之真實性，而為通
    常一般人均不致有所懷疑者，始得採為論罪科刑之依據，非
    謂被害人已踐行人證之調查程序，即得逕以其指證、陳述作
    為有罪判決之唯一證據( 最高法院98年台上字第107 號判決
    、95年台上字第6017號判決、94年台上字第3326號判決意旨
    參照) 。
三、公訴意旨認為被告涉有上開罪嫌，無非以被告於警詢及偵查
    時之供述、證人即告訴人錢美華於警詢及偵查時之證述、證
    人即告訴人配偶楊光中於偵查時之證述，及告訴人提出之蒐
    證照片3張、被告所持用之行動電話照片2張，為其主要論據
    。訊據被告雖坦承其有持自己之行動電話，以照相功能拍攝
    告訴人左腿照片、上半身正面裸身照片一節，然堅詞否認有
    何妨害秘密之犯行。辯稱：是告訴人授權給我叫我拍照的，
    告訴人的傷口太大，從腳到胸口，所以告訴人才叫我拍，因
    為告訴人要給他女兒看，告訴人的女兒在美國，告訴人的老
    公來的時間有限制，故告訴人要我先用手機拍，等她老公來
    了，再將她老公手機直接拍我手機內的照片。我拍攝當下是
    醫生助理來換藥，告訴人紗布都要拆開，告訴人才跟我講要
    幫她拍照，照片都是同一天拍攝的。我只拍告訴人左腿、上
    半身的兩張照片，沒有拍告訴人其他部位等語。
四、得心證之理由：
（一）被告於109年3月27日起至109年4月18日止，在前址「振興
　　醫院」擔任告訴人之特別看護，而自其開始擔任告訴人看護
    後至109年3月29日中午前之某時，在上址醫院內，被告持自
    己之行動電話，以照相功能拍攝告訴人左腿未著褲子之照片
    、上半身正面裸身之照片，照片並均顯示告訴人手術後之傷
    口；嗣於109年3月29日中午，被告開啟其行動電話內之上開
    2張照片檔案，由告訴人配偶楊光中以行動電話直接朝被告
    之行動電話畫面翻拍等情，為告訴人、證人即告訴人配偶楊
    光中證述明確，另有告訴人提出之蒐證照片3張（其中2張為
    同一畫面）、被告所持用之行動電話照片2張在卷可佐，復
    為被告所不爭執，以上事實先堪認定。
（二）按刑法第315條之1第2 款係以「竊錄」為客觀行為要件，
　　所謂「竊錄」，應指偷偷地將相關聲音、影像、資訊錄製於
    錄音、錄影或其他電子設備內。於錄影過程中，倘係在行為
    人以外之入鏡者不知情下，所進行之拍錄，自構成所謂「竊
    錄」。參酌告訴人提出之告訴狀、於警詢時之指訴及偵查時
    之證述，均指向其係在不知情之狀況下遭被告拍攝前開2張
    照片，且尚有1張全身裸身之正面照片（見他卷第3至9、29
    至31、59至63頁），被告則以前詞置辯，從而被告拍錄前揭
    影像，是否係以「竊錄」方式為之，當為本件爭點所在。
（三）有關被告拍攝前揭照片之時機點，依據被告之供述，當時
　　適逢醫院護理師（被告誤認職稱為醫師助理，詳下述）為告
    訴人之傷口換藥，換藥時間為早上，且因必須拆開告訴人傷
    口上覆蓋之紗布，其始能為告訴人拍攝前揭照片，換藥當時
    僅有被告、告訴人及進行換藥之護理師在場，又因疫情緣故
    ，病患家屬須至中午始能進醫院探視，被告拍攝照片後之當
    天中午，證人楊光中至醫院探病時，即以行動電話翻拍被告
    之行動電話畫面（見本院易字卷第26、54至55、124至125頁
    ）。惟告訴人於本院審理時卻證稱：醫師會帶6、7個實習醫
    生到我病床前來看傷口及解說，那時我全身脫光給他們全部
    的人看，我自己心裡只想著不想被別人看，而被告就站在旁
    邊，我根本沒有注意到被告有無在拍，我沒想到被告會做這
    種事，我只注意到那麼多年輕男女都圍在我床前，7、8個人
    就在那裡看著我。109年3月29日中午，證人楊光中來探視時
    ，我想請證人楊光中拍傷口傳給子女看，我記得後來因為傷
    口比較好了，就沒有再貼紗布，只有貼美容膠而已等語（見
    本院易字卷第115至116頁）；另證人楊光中於偵查及本院審
    理時亦證稱：我於109年3月29日想要拿我自己的行動電話拍
    告訴人，被告就說她已經拍好了，並拿出她的行動電話讓我
    拍照。我要拍照的當下，我還沒看過告訴人的傷口，告訴人
    躺在病床上，穿著病人服，蓋著被子，我沒有打開，因為被
    告說她拍好了。告訴人有覺得錯愕，什麼時候拍的告訴人都
    不知道，後來我猜想，一定是趁著醫師帶很多年輕的實習醫
    生或護士來換藥時，才可能打開來看，才有機會把手伸過去
    偷拍等語（見他卷第61頁，本院易字卷第119至120頁）。由
    上可知，被告所述與告訴人、證人楊光中之證言迥異，經查
    ：
　1.告訴人於109年3月27日至29日之手術後住院期間，係自27日
    15時許過後從加護病房轉入普通病房繼續治療，於27日19時
    39分許起，開始有看護陪伴在旁；嗣於29日10時37分許，醫
    院護理師觀察告訴人對人時地清楚，可配合言語指揮，臥床
    休息中，生命徵象尚穩，看護陪伴在旁；又於29日10時41分
    許，告訴人前胸、左腿傷口縫線及左側胸管等處以紗布覆蓋
    ，經醫院護理師觀察傷口並無異常滲液，依照醫囑協助對告
    訴人之傷口進行消毒護理，並持續追蹤告訴人傷口周圍及皮
    膚是否紅腫熱痛及有異常分泌物；復於29日14時43分許，告
    訴人則有家屬陪伴在旁等情，有振興醫療財團法人振興醫院
    110年10月27日振行字第1100006016號函所附告訴人於109年
    3月27日至29日之病程紀錄、護理紀錄及檢驗報告等病歷資
    料1份在卷可參（見本院易字卷第59至77頁）。由以上護理
    紀錄記載可知，被告自109年3月27日晚間開始至振興醫院擔
    任告訴人之看護，而告訴人於109年3月29日10時許，其手術
    傷口有以紗布覆蓋，且醫院護理師為其手術傷口進行消毒護
    理時，告訴人當下意識清楚，被告則在旁陪伴等情，應堪認
    定。是被告應係109年3月29日上午，利用醫院護理師為告訴
    人換藥而須拆開紗布時，對告訴人之傷口部位進行拍攝，並
    在證人楊光中於同日中午前來探視告訴人時，提供行動電話
    之照片檔案供證人楊光中翻拍。
  2.再檢視上開護理紀錄內容，顯示109年3月29日上午為告訴人
    進行手術傷口消毒護理之醫院人員為「郭采蘩」，經本院於
    審理時傳喚證人郭采蘩到庭後證稱：109年3月時我在振興醫
    院心臟血管外科擔任一般病房的臨床護理師，心臟血管外科
    沒有醫師助理此職務之員工，這叫專科護理師，一般病人不
    知道，所以俗稱會說是助理。我會親自幫病患換藥，因職務
    工作內容分配的關係，專科護理師是週一至週五換藥，週六
    、週日及假日是由臨床護理師幫忙換藥。法院所提示自109
    年3月29日10時37分至16時2分的數筆護理紀錄登錄者是我本
    人，都是我當天班內的事情，因我上班時間8小時，基本上
    這一段時間內都是我登錄的，但登錄時間點是我們先做完後
    才有時間回來做文字紀錄，所以時間點不是最準確的。上開
    護理紀錄中，10時41分記載「現前胸、左腿傷口縫線及左側
    胸管存，現以紗布覆蓋班內觀察傷口紗布外觀淨，無異常滲
    透，今依醫囑協助予以傷口護理」，因109年3月29日是週日
    ，那天是我在幫病人換藥，不是只有單純觀察傷口。週六、
    週日由臨床護理師換藥時，專科護理師通常不會在場，除非
    病人的狀況有異常，我們才會通知值班醫師來處理，依上開
    護理紀錄來看，當時只有我在場為病患換藥，醫師及專科護
    理師不在場等語甚詳（見本院易字卷第106至110頁）。
  3.綜前可知，被告所述與上開護理紀錄記載內容、證人郭采蘩
    之證詞核無相違，申言之，被告於109年3月29日中午時，向
    告訴人、證人楊光中表示其已有拍攝告訴人傷口照片時，告
    訴人在此前尚處於以紗布覆蓋傷口之階段，並非告訴人所言
    已換貼美容膠之情況，又告訴人自109年3月27日轉入一般病
    房後，依照護理紀錄所載，首次就其手術傷口消毒護理亦即
    進行換藥之時間，確為109年3月29日上午，而因當日為週日
    例假日，係擔任臨床護理師之證人郭采蘩進行換藥，並非主
    治醫師帶同實習醫師至病床觀察告訴人傷口，及專科護理師
    為告訴人換藥之多人在場情況，此與告訴人、證人楊光中所
    述情形顯然有別。　
  4.況且，觀諸告訴人提出之蒐證照片，因被告拍攝告訴人身體
    部位分別為左腿、上半身正面，依照片所呈之拍攝目標大小
    、入鏡範圍及清晰度，尤其上半身正面之該張照片，被告應
    係將行動電話鏡頭直接置於告訴人左腿、上半身之上方進行
    拍攝，且告訴人亦證稱：住院期間護理人員幫我傷口換藥的
    過程，我都是清醒的等語（見本院易字卷第113頁），此與
    前開109年3月29日10時37分許之護理紀錄內容互核相符，足
    徵被告所辯尚非無據，告訴人在被告拍攝上述2張照片時是
    否全然不知情，而未同意被告進行拍攝，即屬有疑。
　5.至公訴意旨雖認被告尚有竊錄告訴人全身正面裸身照片，惟
    被告供稱其僅有拍攝告訴人左腿、上半身正面之2張照片，
    且此部分遍查卷內事證，僅告訴人單一指訴，缺乏其他補強
    證據擔保告訴人所述真實性，自難遽以對被告為不利之認定
    。
（四）此外，公訴人雖以補充理由書表示：告訴人在現場有自有
　　之平板電腦，倘告訴人欲拍攝自己身體隱私部位照片，大可
    自行拍攝，或委由配偶等家人以自己家人持有之行動電話或
    平板電腦拍攝，並無必要要求被告以被告所有之行動電話拍
    攝，而有外流之可能；再者，證人楊光中所拍攝存證之照片
    ，係被告行動電話外觀及畫面顯示之照片為主，告訴人身體
    隱私部位照片僅占整體照片一小部分，此係因告訴人及證人
    楊光中發現被告無故擅自拍攝告訴人隱私照片，證人楊光中
    始拍照留存作為保存證據之用等語。惟查：
　1.告訴人於109年3月29日時，其手術傷口仍以紗布覆蓋，告訴
    人若有意拍攝傷口部位之照片，公訴人顯然忽略僅能利用醫
    院護理師為告訴人換藥時拆除紗布之時機點，此護理行為並
    非任何人皆宜為之，又病患家屬確有探病時間之限制，除被
    告供述明確外，亦經證人楊光中於本院審理時證述在卷（見
    本院易字卷第118頁），從而告訴人要求被告為其拍攝傷口
    ，以當時實際狀況而言，並不違常。
　2.另證人楊光中於本院審理時證稱：翻拍的照片，我當時沒有
    細想，可能拿了行動電話，對著被告的行動電話，大概差不
    多位置就拍了，沒有特別的想法等語（見本院易字卷第121
    頁），堪認證人楊光中拍攝當下並無蒐證之想法，公訴人所
    述意見僅屬片面解讀，不足以對被告為不利之認定。
五、綜上各節，告訴人提出之蒐證照片，固有拍攝到告訴人之身
    體隱私部位，被告亦不否認為其所拍攝，然被告所為是否該
    「竊錄」之要件，並非全然無疑。是公訴人所提出之證據，
    尚不足使本院形成被告涉有上開罪嫌之確信，參諸首開說明
    ，依法自應為被告無罪之諭知。
據上論斷，應依刑事訴訟法第301條第1項，判決如主文。
本案經檢察官張君如提起公訴，檢察官郭騰月到庭執行職務。
中　　華　　民　　國　　110 　年　　12　　月　　21　　日
                  刑事第三庭　　法  官  李東益
以上正本證明與原本無異。
如不服本判決應於收受送達後 20日內向本院提出上訴書狀，並
應敘述具體理由。其未敘述上訴理由者，應於上訴期間屆滿後20
 日內向本院補提理由書 (均須按他造當事人之人數附繕本 )「
切勿逕送上級法院」。
                                書記官  謝涵妮
中　　華　　民　　國　　110 　年　　12　　月　　22　　日